臺灣高等法院刑事判決　　　　　　　　96年度上訴字第2072號
上　訴　人
即　被　告　甲○○
指定辯護人　法律扶助林振堆律師
上列上訴人因強盜案件，不服臺灣桃園地方法院95年度訴字第23
62號，中華民國96年4 月17日第一審判決（起訴案號：臺灣桃園
地方法院檢察署95年度偵字第7232號、第20514號），提起上訴
，本院判決如下：
    主  文
上訴駁回。
    事  實
一、甲○○前因違反動產擔保交易法案件，經臺灣桃園地方法院
    以91年度壢簡字第853號判處有期徒刑3月，如易科罰金，以
    銀元300元即新臺幣900元折算1日確定，於民國92年7月21日
    易科罰金執行完畢。復於民國（下同）94年9月4日凌晨3 時
    10分許，甲○○與劉建民（通緝中）、真實姓名年籍不詳之
    成年男子共同駕駛劉建民所有車號6788-DP 號自小客車，至
    桃園縣中壢市○○路○段697號前時，見乙○○單獨自便利商
    店走出，竟結夥3 人，共同基於意圖為自己不法所有之犯意
    聯絡，由劉建民、真實姓名年籍不詳之成年男子中1 人駕駛
    車輛在旁等候，甲○○持1 似槍枝外形之器物（未扣案，無
    證據證明有殺傷力或堪作兇器使用）與劉建民、真實姓名年
    籍不詳之成年男子中之另1 人一同下車，由甲○○以右手持
    該似槍枝器物自乙○○右後方抵住乙○○頭部右邊太陽穴，
    左手勒住乙○○脖子，另1 人則自乙○○左後方以左手矇住
    乙○○眼睛，脅稱「不要叫，先上車再說」，並強行將乙○○往上開車輛停放方向拖行，迨拖乙○○至該車右後車門處
    ，至使乙○○無法抗拒，另1 人乃強取乙○○所攜帶內有國
    民身分證、健保卡、機車駕照、車號SN3-991 號機車行照、
    新台幣（下同）300元、鏡子、花旗銀行信用卡1張等物之背
    包1個，得手後由在駕駛座等候接應之人搭載甲○○及另1人
    駕駛上開車輛逃離現場。嗣經乙○○記下車號，報警循線查
    獲。
二、案經桃園縣政府警察局中壢分局報請臺灣桃園地方法院檢察
    署檢察官偵查起訴。
    理  由
壹、證據能力部分：
  (一)被告於審判外之供述：
    按刑事訴訟法第156 條第1 項之規定，被告之自白非出於強
    暴、脅迫、利誘、詐欺、疲勞訊問、違法羈押或其他不正之
    方法，且與事實相符者，得為證據。查本件辯護人雖被告甲○○之警詢、偵查筆錄之證據能力均不爭執，查並無證據證
    明被告甲○○之警詢偵查筆錄有何非出於任意性，亦查無事
    證足認執法人員於製作該等筆錄時，有對被告施以不正方法
    等情事，應認被告甲○○於審判外之供述均具任意性而有證
    據能力。
  (二)被告以外之人審判外之陳述：
    辯護人辯稱：共同被告劉建民及被害人乙○○之警詢筆錄表
    示並無證據能力云云。惟按被告以外之人於審判外之言詞或
    書面陳述，除法律有規定者外，不得作為證據；查被害人乙○○於警詢中所為之指述，屬審判外之陳述，自無證據能力
    。另共同被告劉建民業經原審通緝在案（見原審卷第88頁）
    ，已屬所在不明而無法傳喚，然其於警詢陳述，係就其與被
    告等人自酒店離開後之行蹤所為之陳述，並與證人王翰誠於
    警詢所供相符，其於警詢並無受不法詢問之事證，且係證明
    被告是否有犯罪事實所必要，依刑事訴訟法第159條之3 第3
    款之規定，自有證據能力，辯護人所辯，自不足採。而以下
    所引述之各項證據，被告及辯護人均未爭執，迄本院言詞辯
    論終結前亦未聲明異議，本院審酌檢察官所提上開證據均非
    違法取得之證據，並無證據力明顯過低之情形，復經本院於
    審判期日就上開證據進行調查、辯論，依法自得作為本案證
    據。
貳、實體部分：
一、訊據上訴人即被告甲○○矢口否認有何強盜犯行，辯稱：伊
    在凱旋門酒店喝完酒約凌晨3 時就各自開車回家，未與劉建
    民去吃稀飯，我與李中正坐計程車先送李中正回中壢市○○
    路劉媽媽菜包附近之住處，伊再坐計程車回家約凌晨3 點多
    ，與鄰居繼續喝酒至4 時多才回家睡覺，伊身上並未攜帶似
    槍枝外形器物，伊喝酒二萬多元都在花了，不可能去搶那一
    點錢云云。
二、惟查：
  (一)上揭被告如何強盜乙○○皮包之情事，業據證人即被害人乙○○於原審結證稱：94年9月4日上午3 時10分當天我比較晚
    回家，回家的時候，家裡的門被反鎖，所以我就想說，去樓
    下的便利商店買電話卡打電話給家人，請他們幫我開門，當
    我買完電話卡走出便利商店時，在旁邊的騎樓看見2 個男生
    ，他們在注意我，當時我也不疑有他，就從他們身旁走過去
    ，後來就聽到腳步聲，有1個矇住我的眼睛，有1個人從我的
    後方勒住我的脖子，右手持1 把槍抵住我的太陽穴，在前方
    有1 輛黑色的轎車停在前方，我很順勢的往右邊看是什麼東
    西抵住我的太陽穴，我看到是槍就愣住，他們兩個人就對我
    說，不要叫，先上車再說，我就拚命掙扎，被他們拖行，我
    一邊掙扎一邊叫「我流產了，我流血了，陳沅婷救我」，後
    來拖到車子旁邊，左邊那1 位就把我的包包搶走，往副駕駛
    座地方坐，右邊拿槍這1 位，就把我往後座上面推，那時候
    我又拚命的大叫，他可能會緊張，就把我推開，他就跳上車
    ，後來車子就揚長而去，我有將車牌號碼記下來是6788-DP
    號，拿槍的那1 位就是今天到庭的被告甲○○，因為我只有
    經歷過1 次強盜案，所以我印象深刻，矇住我眼睛的那位，
    因為在我左邊，所以我往右看，就對矇住我眼睛的人沒有印
    象，至於開車那位在我被拖到車邊時，有回頭看我一下，但
    我記不清長相，至於被告甲○○則是因為我有看到他的臉，
    而且被告甲○○有拿著槍，所以我印象非常深刻，我脖子、
    右腳膝蓋、後腰有受傷，但我沒有去驗傷等語明確（見原審
    卷第60頁至第65頁），並有其被強盜掙扎時腳部及腰部受傷
    之照片在卷可參（見95年度偵字第7232號卷第123、124頁）
    。
  (二)被告係於94年9月4日凌晨2 時30分許自桃園縣桃園市○○路
    「凱旋門酒店」結帳離開，其所使用之0000000000號行動電
    話自94年9月4日凌晨2時39分起至3時43分止受發話基地台位
    置均在桃園縣桃園市，且其所駕駛之HN-1826 號自小客車迄
    94年9月4日晚上11時30分仍停放在桃園縣桃園市○○路、民
    族路口（即凱旋門酒店附近）等情，有凱旋門酒店結帳單、
    通聯紀錄、照片2 幀在卷可參（見95年度偵字第7232號第21
    頁、第133頁、第142頁）。是被告係在94年9月4日凌晨2 時
    30分離開凱旋門酒店，且在94年9月4日凌晨3時至3時40分均
    仍停留在桃園縣桃園市，而其當天所駛用之HN-1826 號自小
    客車至當天晚上仍停放在桃園縣桃園市○○路、民族路口等
    情，堪以認定。
  (三)據共同被告劉建民於警詢供稱：94年9月4日凌晨2 時30分許
    我駕駛6788-DP 號自小客車搭載甲○○、王翰誠自凱旋門酒
    店離開至桃園縣桃園市○○路舊遠東樓下吃稀飯，到舊遠東
    樓下時，被告甲○○說他喝醉所以沒有下車吃稀飯，後來我
    們吃完稀飯要上車時有4 個人強行將我的車搶走云云（見95
    年偵字第7232號卷第9頁至第12頁、第126頁至第129 頁），
    證人王翰誠於警詢中稱：94年9月4日凌晨2 時30分許，由我
    駕駛劉建民所有之6788-DP 號自小客車搭載甲○○、劉建民
    、李中正，本來是要去舊遠東樓下吃稀飯，後來車子開到桃
    園縣桃園市○○路臺灣銀行前，甲○○、李中正就先下車，
    吃完稀飯約3 點，我就自己搭計程車回家云云（見95年偵字
    第7232號卷第5頁至第7頁），可見被告所辯未與劉建民等人
    去吃稀飯而與李中正另搭計程車返家，與證人流建民、王翰
    誠上揭所供情節，已有相異。
  (四)再據被告於警詢供稱：94年9月3日晚上11時許，我和劉建民
    、王翰誠、丙○○、李中正於94年9月3日晚上11時許至桃園
    縣桃園市○○路凱旋門酒店喝酒，到同年月4日凌晨3時許離
    開酒店，我是和李中正駕駛我的HN-1826 號自小客車離開，
    我先送李中正回中壢，約同日凌晨3時30 分許回到我家，將
    車停在我家門前空地沒有動，我又與鄰居喝1 個小時的酒才
    會去睡覺，到早上9 時許，我駕駛我弟弟的車載我媽媽、太
    太回苗栗拜拜，我的車到現在都一直停放在我家門前空地，
    那輛車都是我在使用云云（見95年度偵字第7232號卷第107
    頁至第112 頁），又辯稱：0000000000號行動電話是我所使
    用的沒錯，94年9月4 日凌晨3時離開凱旋門酒店是駕駛我自
    己的HN-1826號紅色克萊斯勒自小客車，警方查證HN-1826號
    自小客車自94年9月3日晚上11時起至同年月4 日晚上11時均
    停放在桃園縣桃園市○○路、民族路口一情，我不知道為何
    如此，我忘記了云云（見95年度偵字第7232號卷第14頁至第
    17頁）；於偵查中又辯稱：94年9月4日凌晨3 時10分許，我
    應該是駕駛我所有車號HN-1826 號自小客車載李中正在回家
    路上，我是從桃園走縱貫路往中壢方向，不會經過興仁路，
    我的行動電話號碼是0000000000號云云（見94年度核退偵字
    第1962號卷第10頁至第11頁），又辯稱：94年9月4日我有在
    凱旋門酒店喝酒，喝到約凌晨3 時許，我與李中正搭計程車
    走，因為我的車子發動後溫度會升高，所以發動後就不敢開
    了云云（見95年度偵字第7232號卷第157頁至第158頁），其
    就返家究係搭計程車或自行開車返家，前後所供亦非一致。
    然被告之HN-1826號自小客車自94年9月3 日晚上11時起至同
    年月4 日晚上11時均停放在桃園縣桃園市○○路、民族路口
    （即「凱旋門酒店」附近）已如上述，顯見被告並非駕駛其
    所有之HN-1826 號自小客車離開凱旋門酒店，可以認定。亦
    足認被告上開所辯，要非屬實而不足採。
  (五)又據被害人乙○○於原審證稱：拿槍的那1 位就是今天到庭
    的被告甲○○，因為我只有經歷過1 次強盜案，所以我印象
    深刻，矇住我眼睛的那位，因為在我左邊，所以我往右看，
    就對矇住我眼睛的人沒有印象，至於開車那位在我被拖到車
    邊時，有回頭看我一下，但我記不清長相，至於被告甲○○
    則是因為我有看到他的臉，而且被告甲○○有拿著槍，所以
    我印象非常深刻等語（如上所述），及於本院陳稱：當時便
    利商店燈很亮，亦有路燈等語（見本院卷第45頁），參以當
    庭觀諸被告身材不高，下半身略短，臉部削瘦，下巴略尖，
    確屬令人印象深刻，更見被害人乙○○所為證述有據，堪以
    採信。
  (六)至被告請求傳喚證人魏栗米欲證明94年9月4日9 時許，被告
    有無駕駛其胞弟之車去苗栗後龍萬應公廟拜拜云云。然查：
    94年9月4日9時許，已距本件強盜案發後之6小時，則被告於
    案發後6 小時與其家人同往廟宇拜拜，與本件被告是否涉犯
    強盜犯行並無重要關係，自無須調查。是被告請傳喚證人魏
    栗米核無必要。至證人丙○○雖於本院證稱被告係於94年9
    月4日3點多離開酒店，及在當天或之前並未看過被告有攜帶
    槍枝或似槍枝之物云云，惟查：被告與劉建光等人係於94年
    9月4日2 時30分許結帳離開凱旋門酒店，業據該店服務人員
    林羽柔於警詢供明，並有該酒店結帳單在卷可稽（見偵查卷
    第131、132 頁），足見證人丙○○所供係3點多離開酒店，
    顯與事實不符，並不足採。再衡之常情，攜帶槍枝或類似槍
    枝之器物欲犯罪之人，少有經常拿著該兇器在手上把玩，或
    出示予其同伴，而自招他人向警密報遭追緝之危險，是證人
    丙○○所證未見被告攜帶槍枝或似槍枝之物云云，尚難採為
    有利被告之認定，附此敘明。
  (七)按刑法強盜罪之強制手段，只須足以壓抑被害人之抗拒，使
    其喪失意思自由或使其身體上、精神上處於不能抗拒之狀態
    即為已足，而判斷是否足以達到使人不能抗拒之程度，原則
    上應就具體之情況，斟酌行為人及以被害人之人數、年齡、
    性別、犯行之時間、場所等，綜合予以判斷其是否足以抑制
    被害人之抵抗能力。上開犯行，係以一槍枝外形之器物為脅
    ，並使被害人心生恐懼至不能抗拒，自已該當於強盜罪之強
    制行為。
  (八)綜上所述，被告甲○○結夥三人強盜之事證明確，被告所辯
    無非係飾卸之詞，不足採信，其犯行洵堪認定，應依法論科
    。
三、查被告行為前，於94年2月2 日修正公布之刑法，已於95年7
    月1 日施行。按行為後法律有變更者，適用行為時之法律，
    但行為後之法律有利於行為人者，適用最有利於行為人之法
    律，現行刑法第2條第1 項定有明文。此條規定乃與刑法第1
    條罪刑法定主義契合，而貫徹法律禁止溯及既往原則，係規
    範行為後法律變更所生新舊法律比較適用之準據法，是刑法
    第2條本身雖經修正，但刑法第2條既屬適用法律之準據法，
    本身尚無比較新舊法之問題，應一律適用裁判時之現行刑法
    第2 條規定以決定適用之刑罰法律，合先敘明。又以本次刑
    法修正之比較新舊法，應就罪刑有關之共犯、未遂犯、想像
    競合犯、牽連犯、連續犯、結合犯，以及累犯加重、自首減
    輕暨其他法定加減原因（如身分加減）與加減例等一切情形
    ，綜其全部罪刑之結果而為比較，最高法院95年5 月23日95
    年度第8次刑庭會議決議可資參照。經查：
  (一)關於累犯部分，修正前刑法第47條規定：「受有期徒刑之執
    行完畢，或受無期徒刑或有期徒刑一部之執行而赦免後，5
    年以內再犯有期徒刑以上之罪者，為累犯」；修正後刑法第
    47條第1 項則規定：「受徒刑之執行完畢，或一部之執行而
    赦免後，5 年以內故意再犯有期徒刑以上之罪者，為累犯。
    」
  (二)關於共同正犯部分，修正前刑法第28條規定：「2 人以上共
    同實施犯罪之行為者，皆為正犯」；修正後刑法第28條規定
    ：「2人以上共同實行犯罪之行為者，皆為正犯。」
  (三)揆諸上揭說明，無論依修正前或修正後之刑法，對本件被告
    而言均成立累犯，並無不同；至共同正犯修正後之規定，僅
    係限縮在「實行」概念下之共同參與行為，始成立共同正犯
    而已，非屬法律之變更，均不生比較適用之問題，而均應逕
    行適用修正後刑法相關規定，附此敘明。
四、被告甲○○於前開強盜犯行所持用之一槍枝外形之器物，並
    未扣案，無從究明該一槍枝外形之器物之形狀、材質是否即
    使該槍枝本身足以對人之身體、生命構成威脅，尚難僅因其
    具槍枝外形而有威嚇作用，即驟認該槍枝外形之器物即屬兇
    器，附此敘明。核被告甲○○所為，係犯刑法第330條第1項
    結夥三人以上，強盜既遂罪。被告甲○○與劉建民、真實姓
    名年籍不詳之成年男子間就上開犯行間，具有犯意聯絡及行
    為分擔，為共同正犯。被告前因違反動產擔保交易法案件，
    經本院以91年度壢簡字第853號判處有期徒刑3月，如易科罰
    金，以銀元300元即新臺幣900元折算1日確定，於民國92年7
    月21日易科罰金執行完畢，有本院被告前案紀錄表在卷可參
    ，其於有期徒刑執行完畢後5 年內故意再犯本件有期徒刑以
    上刑之罪，為累犯，應依修正後刑法第47條第1 項規定加重
    其刑，加重其刑。
五、原審以被告所為事證明確，犯行可以認定，適用刑法第330
    條第1項、第28條、第47條第1項之規定，審酌被告年輕力壯
    ，不思以己力獲取生活所需，而結夥3 人強盜被害人財物，
    嚴重危害社會治安與他人之居家安寧、人身自由及財產安全
    ，惡性重大，並其犯後飾詞卸責矢口否認犯行，及其犯罪手
    段、目的、生活狀況、智識程度等一切情狀，量處有期徒刑
    八年，並敘明供本件強盜犯行所用之1 槍枝外形之器物，未
    扣案，且無證據證明係被告甲○○或共犯劉建良、真實姓名
    年籍不詳之成年男子所有，而現仍存在，而不予宣告沒收之
    理由，經核其認事用法，證據之取捨，均無違誤，所量之刑
    ，尚屬允當，被告上訴意旨，仍執陳詞否認犯行，非有理由
    ，應予駁回。
據上論斷，應依刑事訴訟法第368條，判決如主文。
本案經檢察官侯千姬到庭執行職務。
中　　華　　民　　國　　96　　年　　8　　月　　8    　日
 　　　　　       刑事第十庭   審判長法　官 楊炳禎
                                     法　官 陳博志
                                     法　官 李春地
以上正本證明與原本無異。
如不服本判決，應於收受送達後十日內向本院提出上訴書狀，其
未敘述上訴之理由者並得於提起上訴後十日內向本院補提理由書
（均須按他造當事人之人數附繕本）。
                                     書記官 蘇秋
中　　華　　民　　國　　96　　年　　8 　　月　　8 　　日
附錄：本案論罪科刑法條全文
刑法第330條第1項：
犯強盜罪而有第321條第1項各款情形之一者，處7年以上有期徒
刑。
